臺灣雲林地方法院刑事判決
109年度訴字第848號
公  訴  人  臺灣雲林地方檢察署檢察官
被      告  蕭慶源




選任辯護人  莊安田律師(法扶律師)
上列被告因傷害等案件，經檢察官提起公訴（109年度偵字第719
5號），被告於審理程序中就被訴事實為有罪之陳述，經本院合
議庭裁定由受命法官獨任進行簡式審判程序，判決如下：
　　主　　文
蕭慶源犯如附表編號1至3所示之罪，各處如附表編號1至3所示之
刑及沒收。有期徒刑部分應執行有期徒刑柒月，如易科罰金，以
新臺幣壹仟元折算壹日，並應於刑之執行完畢或赦免後，令入相
當處所施以監護壹年。
　　犯罪事實
一、蕭慶源因憂鬱狀態，致其辨識行為違法或依其辨識而行為之
    能力顯著減低，竟意圖為自己不法之所有，基於竊盜之犯意
    ，於民國109年10月19日2時3分許，攜帶其所有扣案之手套1
    支、客觀上對人之生命、身體、安全構成威脅足供兇器使用
    之美工刀與鐵鎚各1支，至雲林縣○○鄉○○○街00○0號林麗英及
    許俊傑住處，持扣案之美工刀破壞上開住處鋁門所附加屬於
    安全設備之門鎖後侵入前開住處內行竊，並在客廳內翻找屋
    內財物，因不詳原因放棄行竊而未遂。嗣於同日2時10分許
    ，蕭慶源持上開美工刀至2樓許俊傑房門外，俟許俊傑開門
    後，蕭慶源另基於傷害之犯意，立即持美工刀朝許俊傑揮砍
    ，經許俊傑制止並逃出房間，蕭慶源見許俊傑逃跑，仍持美
    工刀自後追趕許俊傑，致許俊傑倉皇奔逃過程中踏空樓梯而
    摔落，受有背部及腰部擦挫傷等傷害。林麗英聞聲走出房門
    察看，蕭慶源遂基於強制之犯意，以左手架住林麗英之脖頸
    ，右手持美工刀正對林麗英臉部，並向林麗英恫稱：「靜靜
    的，不要動（臺語）」、「我要找你兒子（臺語）」等語，
    致林麗英心生畏懼，並以此強暴、脅迫方式妨害林麗英自主
    移動之權利。嗣蕭慶源離開上開住處繼續追逐許俊傑，許俊
    傑直奔雲林縣警察局臺西分局橋頭分駐所求助，員警隨同返
    回而逮捕蕭慶源，並扣得前開手套、美工刀及鐵鎚，並調閱
    上開住處監視器影像，始查悉上情。
二、案經許俊傑及林麗英訴由雲林縣警察局臺西分局報告臺灣雲
    林地方檢察署檢察官偵查起訴。
　　理　　由
一、本件被告蕭慶源所犯者，非為死刑、無期徒刑、最輕本刑為
    3年以上有期徒刑之罪，因其於審理程序就被訴事實為有罪
    之陳述，經告以簡式審判程序要旨並聽取當事人意見後，被
    告同意適用簡式審判程序，爰依刑事訴訟法第273條之1規定
    ，裁定進行簡式審判程序，且本件所引屬於審判外陳述之傳
    聞證據，依同法第273條之2規定，不受第159條第1項關於傳
    聞法則規定之限制，依法有證據能力。　　
二、上開犯罪事實，業經被告於本院審理時坦承不諱(本院卷二
    第254、264頁)，核與證人即告訴人許俊傑、林麗英(下統稱
    告訴人)於警詢及偵訊中證述(警卷第17至27頁；偵卷第61至
    69頁)相符，並有告訴人許俊傑之長庚醫療財團法人雲林長
    庚紀念醫院診斷證明書（警卷第47頁）、本院勘驗筆錄各1
    份(本院卷二第11至13頁)、現場及監視器影像翻拍照片18張
    （警卷第65至77頁；偵卷第83、85頁）附卷可稽，及手套、
    美工刀、鐵鎚各1支扣案可佐，足認被告上開自白與事實相
    符，堪以採信。從而，本案事證明確，被告犯行足以認定，
    應依法論科。
三、論罪科刑：
(一)按刑法第321條第1項第3款之攜帶兇器竊盜罪，係以行為人
    攜帶兇器竊盜為其加重條件，此所謂兇器，其種類並無限制
    ，凡客觀上足對人之生命、身體、安全構成威脅，具有危險
    性之兇器均屬之，且祇須行竊時攜帶此種具有危險性之兇器
    為已足，並不以攜帶之初有行兇之意圖為必要（最高法院79
    年台上字第5253號判決意旨參照）。至毀壞門鎖而行竊，應
    視該鎖之性質而論以毀壞安全設備或門扇，若該門鎖係附加
    於門上之鎖，則係毀壞安全設備竊盜，如該鎖為門之一部，
    則應認為毀壞門窗之加重竊盜罪（最高法院83年度台上字第
    3856號判決意旨參照）。經查，被告行竊時持用扣案之美工
    刀及鐵鎚，該美工刀既可破壞上開住處鋁門上之門鎖，必屬
    前端尖銳之堅硬工具，而鐵鎚屬金屬材質，質地堅硬，有現
    場及扣案物照片9張（警卷第53至57、85頁）附卷可查，足
    認上開扣案物在客觀上足以對人之生命、身體、安全構成威
    脅，自屬具有危險性之兇器。又前開住處所設之附加於鋁門
    上之門鎖，依卷附現場照片觀之，係以金屬製成，供維護該
    住處所使用安全以阻隔他人任意進出而具防閑功能之安全設
    備等情，有現場照片1張附卷可查(偵卷第85頁），是被告破
    壞該鋁門上附加之門鎖，應該當毀壞安全設備。次按刑法第
    305條之恐嚇罪，係指單純以將來加害生命、身體、自由、
    名譽、財產之事，恐嚇他人致生危害於安全者而言；如對於
    他人之生命、身體等，以現實之強暴脅迫手段加以危害要挾
    ，使人行無義務之事或妨害人行使權利，應構成刑法第304
    條之強制罪，而非同法第305條之恐嚇危害安全罪。是核被
    告所為，係犯刑法第321條第2項、第1項第1款、第2款及第3
    款之攜帶兇器毀壞安全設備侵入住宅竊盜未遂罪、同法第27
    7條第1項之傷害罪、同法第304條第1項之強制罪。公訴意旨
    雖認被告係涉犯攜帶兇器毀壞門扇侵入住宅竊盜未遂罪，容
    有誤會。
(二)按刑法第321條第1項第1款之侵入住宅竊盜罪，係刑法第306
    條無故侵入住宅罪與普通竊盜罪之結合犯，是於無故侵入住
    宅，係犯普通竊盜罪之加重情形，已結合於所犯加重竊盜之
    罪質中，自不能於論以加重竊盜罪外，更行論以無故侵入住
    宅罪（最高法院83年度台上字第3856號判決意旨參照）。是
    就被告侵入上開住處行竊，即不再論以侵入住宅罪。公訴意
    旨認為被告侵入住宅之低度行為應為加重竊盜之高度行為所
    吸收，容有誤會。
(三)被告持前開美工刀揮砍告訴人許俊傑，並持美工刀自後追趕
    ，而致告訴人許俊傑受有前開傷害之行為，係於密切接近之
    時、地為之，且侵害同一法益，各行為之獨立性極為薄弱，
    復出於同一傷害之犯意，依一般社會觀念，各舉動難以強行
    分開，應視為數個舉動之接續實施，合為包括之一行為予以
    評價，為接續犯，論以一罪。又被告所犯上開犯行（共3罪
    ），犯罪時間明顯可分，分別侵害不同法益，各具獨立性而
    應分別評價，足認被告所犯之3罪，犯意各別、行為互殊，
    應分論併罰。公訴意旨認被告所犯傷害與強制罪為想像競合
    之裁判上一罪，容有誤會。
(四)累犯加重事由：
　　被告前因違反毒品危害防制條例案件，經本院以108年度港
    簡字第10號判決判處有期徒刑5月確定；又因竊盜案件，經
    本院以108年度港簡字第118號判決判處拘役20日確定，前開
    案件接續執行，有期徒刑之部分於108年10月5日執行完畢，
    並於108年10月25日執行完畢出監，有臺灣高等法院被告前
    案紀錄表附卷可查，其受徒刑之執行完畢，5年以內故意再
    犯本案有期徒刑以上之各罪，為累犯。本院審酌被告所犯前
    案與本案之罪質雖不相同，然均屬故意犯罪，其於前案執行
    完畢後，未能知所警惕，再犯本案犯行，可見其有特別惡性
    ，對於刑罰之反應力顯然薄弱，應依刑法第47條第1項規定
    加重其刑，核無司法院釋字第775號解釋所示罪刑不相當之
    情形。
(五)刑法第19條第2項規定減輕其刑部分：　
　⒈按行為時因精神障礙或其他心智缺陷，致其辨識行為違法或
    依其辨識而行為之能力，顯著減低者，得減輕其刑，刑法第
    19條第2項定有明文。
　⒉被告於案發後經診斷出有憂鬱狀態，並領有中度身心障礙證
    明，有被告之中華民國身心障礙證明、國立臺灣大學醫學院
    附設醫院雲林分院診斷證明書（警卷第59、101頁）附卷可
    按，又被告於行為時之精神狀態，經長庚醫療財團法人嘉義
    長庚紀念醫院鑑定結果略以：被告經智力測驗之結果，屬輕
    度智能不足程度，又其性格具邊緣型、思覺失調型、自戀型
    及反社會型人格障礙症之特徵，其中邊緣型人格為其主要人
    格特質，此種人格的特徵有：情緒起伏大、害怕失去情感依
    靠、有自我傷害的衝動行為、一再發生自傷及自殺的行為或
    威脅、情緒易感而不穩定、易有強烈的憤怒，對憤怒難以控
    制、在壓力下會有妄想意念或嚴重解離症狀等，被告因情緒
    不穩定及睡眠障礙，長期至精神科就診，服用安眠藥、情緒
    穩定劑、抗鬱劑、抗精神病藥等多種藥物。而其於本案發生
    時，雖處於急性精神病發作之混亂狀態，然其行為模式與平
    日並未有顯著差異（被告除邊緣型人格外，亦具反社會型人
    格特質），犯案行為應非完全因精神病症所導致，推測其於
    本案犯罪行為時，因前揭精神障礙及心智缺陷，致其辨識行
    為違法之能力及依其辨識而行為之能力，較常人顯著減低等
    情，有該院110年5月27日長庚院嘉字第1100150024號函暨精
    神鑑定報告書1份（本院卷二第119至134頁）附卷可查。本
    院參酌該鑑定報告書係醫療院所參酌被告病史、生理心理狀
    態評估等情，本於專業知識與經驗綜合判斷結果，無論鑑定
    資格、論斷基礎、論理過程及鑑定方法均無瑕疵，堪以採信
    ，因認被告行為時受精神病症之影響，致其辨識行為違法及
    依其辨識而行為之能力，均顯著減低，爰依刑法第19條第2
    項規定減輕其刑，並依法先加重後減輕其刑。
(六)被告雖已著手加重竊盜犯罪之實行，然因尚未竊得財物，為
    未遂犯，爰依刑法第25條第2項規定減輕其刑，並就其所犯
    加重竊盜犯行部分，依法先加後遞減之。
(七)被告、辯護人請求依刑法第59條酌減之部分：
　　按刑法第59條之酌量減輕其刑，必須犯罪另有特殊之原因與
    環境，在客觀上足以引起一般同情，認為即予宣告法定最低
    度刑期，猶嫌過重者，始有其適用。被告前已有數次竊盜前
    科之素行狀況，有臺灣高等法院被告前案紀錄表附卷可考，
    理當知悉不得竊盜他人財物，本案卻以毀壞告訴人住處鋁門
    之門鎖而侵入住宅之方式，入內翻找告訴人之財物，期間另
    犯下傷害及強制之犯行，事後均未獲得告訴人之原諒，並參
    以被告供稱其與告訴人均不認識等語(本院卷一第67頁)，而
    無故對告訴人犯下前開犯行，依其犯罪情節、行為惡害等犯
    罪情狀，難認有特殊之原因與環境而在客觀上足以引起一般
    同情，又被告所犯前開3罪，既已適用刑法第19條第2項減刑
    規定，而其所犯加重竊盜未遂罪部分，尚有適用未遂犯減刑
    規定，已難認為仍有情輕法重或足堪憫恕之特殊情形，自無
    適用刑法第59條減輕其刑之餘地，被告以其患有精神病症無
    法正常工作，且案發時病情發作為由，希冀依刑法第59條酌
    減其刑，難認有據。
(八)爰審酌被告不思憑己力賺取正當收入，竟於深夜破壞告訴人
    住處鋁門之門鎖後，侵入告訴人住處為竊盜犯行，破壞告訴
    人之居住安寧自由，並無故對不認識之告訴人許俊傑為前開
    傷害，又架住告訴人林麗英之脖子，不准其移動，以此方式
    妨害告訴人林麗英之行動自由，被告所為實屬非當；惟考量
    被告犯後坦承犯行，且未能與告訴人達成和解之犯罪後態度
    ，尚未獲得告訴人之原諒，參以本次行竊未遂、告訴人許俊
    傑傷勢尚屬輕微及妨害告訴人林麗英之行動自由程度，兼衡
    被告自陳高中畢業之教育程度、無業、觀察勒戒前與父母、
    子女同住等一切情狀，並參酌告訴人、檢察官、被告及辯護
    人對科刑之意見，分別量處如附表所示之刑，並均諭知易科
    罰金之折算標準。又審酌被告所犯加重竊盜未遂罪、強制罪
    共2罪，犯罪時間、地點密接，惟罪名不同、侵害法益相異
    ，兼顧刑罰衡平之要求及矯正受刑人之目的而為整體評價後
    ，爰就此部分定應執行刑如主文所示，並諭知易科罰金之折
    算標準。
(九)保安處分之諭知：
　⒈按有第19條第2項及第20條之原因，其情狀足認有再犯或有危
    害公共安全之虞時，於刑之執行完畢或赦免後，令入相當處
    所，施以監護；前2項之期間為5年以下，刑法第87條第2項
    前段、第3項前段分別定有明文。
　⒉經查，本案被告經鑑定結果為被告長期濫用毒品，近年已有
    精神病症狀，至精神科就醫取得治療藥物後，並未良好規律
    使用，且有濫用及依賴藥物傾向，導致治療成效不佳，又其
    缺乏適當的社區監督系統，再犯機率高，故建議除矯正外，
    宜令其入適當處所，施以監護並積極治療，除助益其身心健
    康，並維護社會安全等情，有上開精神鑑定報告書在卷可參
    ；再參佐被告於本案犯行前已有數次竊盜之前案紀錄，有臺
    灣高等法院被告前案紀錄表附卷可考，足見被告就其精神疾
    病之狀況，未能定期就診、服藥而獲完整治療及控制，且其
    家庭功能亦較難對其提供必要之照護及約束力，而依其精神
    狀況及未予適當治療控制之情狀下，恐有再犯之虞。是為期
    被告能獲得適當之矯治治療，避免對其個人、家庭及社會造
    成難以預期之危害，認有對被告施以監護保安處分之必要，
    爰依刑法第87條第2項前段及第3項前段規定，併諭知被告應
    於刑之執行完畢或赦免後，令入相當處所，施以監護1年，
    應屬適當。
四、沒收之說明：
　　供犯罪所用、犯罪預備之物或犯罪所生之物，屬於犯罪行為
    人者，得沒收之，刑法第38條第2項定有明文。查被告持用
    扣案之手套、美工刀、鐵鎚為上開加重竊盜未遂之犯行，又
    持扣案之美工刀為上開傷害及強制犯行，且前開扣案物均為
    被告所有，業據被告供承在卷(本院卷二第260至261頁)，爰
    依上開規定宣告沒收之。
據上論斷，應依刑事訴訟法第273條之1第1項、第299條第1項前
段，刑法第321條第2項、第1項第1款、第2款、第3款、第277條
第1項、第304條第1項、第25條第2項、第47條第1項、第19條第2
項、第41條第1項前段、第8項、第51條第5款、第87條第2項前段
、第3項前段、第38條第2項，刑法施行法第1條之1第1項，判決
如主文。
本案經檢察官林柏宇提起公訴，檢察官魏偕峯到庭執行職務。
中　　華　　民　　國　　110 　年　　11　　月　　30　　日
                  刑事第四庭　法　官　廖奕淳
以上正本證明與原本無異。
如不服本判決應於收受判決後20日內向本院提出上訴書狀，並應
敘述具體理由；其未敘述上訴理由者，應於上訴期間屆滿後20日
內向本院補提理由書（均須按他造當事人之人數附繕本）。告訴
人或被害人不服本判決，應具備理由請求檢察官上訴，及上訴期
間之計算係以檢察官收受判決正本之日期為準。「切勿逕送上級
法院」。
                              書記官  陳玫燕
中　　華　　民　　國　　110 　年　　12　　月　　1 　　日
附錄本案論罪科刑法條：
中華民國刑法第321條
犯前條第1項、第2項之罪而有下列情形之一者，處6月以上5年以
下有期徒刑，得併科50萬元以下罰金：
一、侵入住宅或有人居住之建築物、船艦或隱匿其內而犯之。
二、毀越門窗、牆垣或其他安全設備而犯之。
三、攜帶兇器而犯之。
四、結夥三人以上而犯之。
五、乘火災、水災或其他災害之際而犯之。
六、在車站、港埠、航空站或其他供水、陸、空公眾運輸之舟、
    車、航空機內而犯之。
前項之未遂犯罰之。

中華民國刑法第277條
傷害人之身體或健康者，處5年以下有期徒刑、拘役或50萬元以
下罰金。
犯前項之罪，因而致人於死者，處無期徒刑或7年以上有期徒刑
；致重傷者，處3年以上10年以下有期徒刑。

中華民國刑法第304條
以強暴、脅迫使人行無義務之事或妨害人行使權利者，處3年以
下有期徒刑、拘役或9千元以下罰金。
前項之未遂犯罰之。
附表：
編號 被告所犯犯罪事實 主文 1 犯罪事實(一)所犯加重竊盜未遂部分 蕭慶源犯攜帶兇器毀壞安全設備侵入住宅竊盜未遂罪，累犯，處有期徒刑伍月，如易科罰金，以新臺幣壹仟元折算壹日。扣案之手套壹支、美工刀壹支及鐵鎚壹支均沒收之。 2 犯罪事實(一)所犯傷害部分 蕭慶源犯傷害罪，累犯，處拘役伍拾日，如易科罰金，以新臺幣壹仟元折算壹日。扣案之美工刀壹支沒收之。 3 犯罪事實(一)所犯強制部分 蕭慶源犯強制罪，累犯，處有期徒刑參月，如易科罰金，以新臺幣壹仟元折算壹日。扣案之美工刀壹支沒收之。